臺灣基隆地方法院民事裁定  
109年度監宣字第129號
聲  請  人  張皓    

相對人即受 
輔助宣告人  張新全  



上列聲請人聲請對相對人監護宣告事件，本院裁定如下：
    主  文
宣告張新全（男、民國00年0月00日生、身分證統一編號：Z0000
00000號）為受輔助宣告之人。
選定張皓（男、民國00年0月0日生、身分證統一編號：Z0000000
00號）為受輔助宣告之人之輔助人。
聲請費用新臺幣壹仟元由受輔助宣告之人負擔。
    理    由
一、聲請意旨略以：聲請人之父即相對人張新全於民國OOO年O月
    OO日因中風，致不能為意思表示或受意思表示，為此聲請對
    其為監護之宣告，並聲請選任聲請人為監護人及指定利害關
    係人王秀玲為會同開立財產清冊之人等語。
二、按對於因精神障礙或其他心智缺陷，致不能為意思表示或受
    意思表示，或不能辨識其意思表示之效果者，法院得因本人
    、配偶、四親等內之親屬、最近一年有同居事實之其他親屬
    、檢察官、主管機關或社會福利機構之聲請，為監護之宣告
    ；法院對於監護之聲請，認為未達第1項之程度者，得依第1
    5條之1第1項規定，為輔助之宣告；對於因精神障礙或其他
    心智缺陷，致其為意思表示或受意思表示，或辨識其意思表
    示效果之能力，顯有不足者，法院得因本人、配偶、四親等
    內之親屬、最近一年有同居事實之其他親屬、檢察官、主管
    機關或社會福利機構之聲請，為輔助之宣告，民法第14條第
    1項、第3項、第15條之1第1項分別定有明文。又法院對於監
    護宣告之聲請，認為未達應受監護宣告之程度，而有輔助宣
    告之原因者，得依聲請或依職權以裁定為輔助之宣告，家事
    事件法第174條第1項定有明文。次按受輔助宣告之人，應置
    輔助人；輔助人及有關輔助之職務，準用第1095條、第1096
    條、第1098條第2項、第1100條、第1102條、第1103條第2項
    、第1104條、第1106條、第1106條之1、第1109條、第1111
    條至第1111條之2、第1112條之1及第1112條之2之規定；法
    院為輔助之宣告時，應依職權就配偶、四親等內之親屬、最
    近一年有同居事實之其他親屬、主管機關、社會福利機構或
    其他適當之人選定一人或數人為輔助人；而法院選定輔助人
    時，應依受輔助宣告之人之最佳利益，優先考量受輔助宣告
    之人之意見，審酌一切情狀，並注意下列事項：一受輔助宣
    告之人之身心狀態與生活及財產狀況。二受輔助宣告之人與
    其配偶、子女或其他共同生活之人間之情感狀況。三輔助人
    之職業、經歷、意見及其與受輔助宣告之人之利害關係。四
    法人為輔助人時，其事業之種類與內容，法人及其代表人與
    受輔助宣告之人之利害關係，民法第1113條之1、第1111條
    、第1111條之1亦分別定有明文。
三、經查：
  ㈠聲請人主張之前揭事實，業據其提出戶籍謄本、中華民國身
    心障礙證明為證。又經本院在鑑定人即長庚醫療財團法人基
    隆長庚紀念醫院林哲名醫師前點呼相對人，相對人對本院訊
    問其現在民國幾年回答有誤，總統為何人、簡易算數則無回
    應等情，有本院109年9月11日鑑定筆錄及照片2張在卷可稽
    ，且其精神狀態經鑑定結果，略以：張員（即相對人）63歲
    時罹患左腦缺血性腦中風，呈現理解力及行動力緩慢、生活
    用品命名錯誤、口語表達詞不達意，可稍微以手勢表達生理
    需求，進食及小便可自理、洗澡及大便需家人協助。。張員
    語言表達功能缺損，無法與人正常溝通及交流，社會功能嚴
    重缺損。綜合以上所述，張員之過去生活史、疾病史、身體
    檢查及精神狀態檢查結果，本院認為，目前張員因「左腦缺
    血性腦中風」，致其為意思表示、受意思表示和辨識其意思
    表示效果之能力已達「顯有不能」之程度，可為「輔助宣告
    」等語，有長庚醫療財團法人基隆長庚紀念醫院109年10月6
    日長庚院基字第OOOOOOOOOO號函附精神鑑定報告書乙件在卷
    可按。綜合上情，足認相對人確有精神障礙，然其為意思表
    示或受意思表示或辨識其意思表示效果之能力係顯有不足，
    非完全不能為意思表示、受意思表示或完全不能辨識其意思
    表示之效果，自未達應受監護宣告之程度。從而，聲請人聲
    請對相對人為監護之宣告，尚非允當，惟相對人仍有受輔助
    之必要，爰依職權對相對人為輔助之宣告。
  ㈡本院參酌聲請人之主張及本院調查結果，認聲請人為相對人
    之子，為相對人之至親，為相對人之主要照顧之人，與相對
    人依附關係親密。故本院綜合上情，認由聲請人擔任相對人
    之輔助人，應能符合相對人之最佳利益，爰選定聲請人為相
    對人之輔助人。
四、末按依民法第15條之2規定可知，受輔助宣告之人並未喪失
    行為能力，且依法並未完全剝奪其財產處分權。復參酌民法
    第1113條之1規定，並無準用同法第1094條、第1099條及第1
    099條之1、第1103條第1項規定，亦即受輔助宣告人之財產
    ，不由輔助人管理，輔助人對於受輔助宣告人之財產，自無
    依規定會同經法院或主管機關所指定之人開具財產清冊，並
    陳報法院之必要。而本件相對人之精神或心智狀況未達監護
    宣告之程度，經本院對相對人為輔助宣告，依前揭說明，本
    件自毋庸指定會同開具財產清冊之人，附此敘明。　　
五、依家事事件法第177條第2項、第164條第2項，裁定如主文。
中　　華　　民　　國　　109 　年　　10　　月　　16　　日
                   家事法庭     法  官　黃永定  
以上正本係照原本作成。
如對本裁定抗告須於裁定送達後10日內向本院提出抗告狀。
中　　華　　民　　國　　109 　年　　10　　月　　16　　日
                                書記官　王心怡